臺灣桃園地方法院刑事判決　　　　　　　　　　　　　九十一年度易字第一二號
　　公　訴　人　臺灣桃園地方法院檢察署檢察官
　　被　　　告　甲○○
右列被告因妨害兵役案件，經檢察官提起公訴（九十年度偵字第一九二八六號），本
院判決如左：
    主  文
甲○○意圖避免教育召集，而無故逾應召期限二日，累犯，處有期徒刑參月，如易科
罰金以參佰元折算壹日。
    事  實
一、甲○○前曾於民國八十九年間因贓物案件，經本院以八十九年度易字第二一三六
    號判決判處有期徒刑五月，緩刑四年，嗣經台灣高等法院於九十年四月二十六日
    ，以九十年度上易字第二四八號判決撤銷原判決，判處有期徒刑五月確定，於九
    十年七月十六日甫易科罰金執行完畢。詎猶不知悔改，明知其係台北師管區司令
    部桃園縣團管區司令部（下稱桃園縣團管區司令部）列管之後備軍人，依兵役法
    規定有接受三軍部隊教育召集之義務，經桃園縣團管區司令部核發指定應於九十
    年七月廿三日，前往桃園縣中壢市○○○路○段一一四號龍關營區士校士後旅步
    四營報到，接受自強一０三－五號之教育召集令召集，並由郵政人員於同年六月
    十三日將該召集令送達至其戶籍所在地桃園縣中壢市五權里八鄰上三座屋五六之
    二號，由其姻親謝美麗代為簽收後，於同日即交由其父親梁敬遠收執，其父親於
    同月十五日已轉交其收受在案。詎甲○○於收悉上開召集令後，竟意圖避免教育
    召集，而未依指定時間前往報到，並無故逾應召期限二日。
二、案經桃園縣團管區司令部移送臺灣桃園地方法院檢察署檢察官偵查起訴。
    理  由
一、訊據被告甲○○矢口否認妨害兵役犯行，辯稱伊因將召集令遺失，記錯日期，伊
    有於七月十五日前往龍岡營區報到，該營區之大門守衛告訴伊本日沒有召集，伊
    有詢問伊正確之報到日期，但大門守衛告訴伊要有召集令才能知道云云。惟查，
    被告於右揭時地收受教育召集令，且未依限前往報到等事實，為被告自承在卷，
    核與證人謝美麗、梁敬遠於警訊中證述已將教育召集令輾轉交予被告之情節相符
    ，並有台北師管區司令部桃園縣團管區司令部九十年十一月五日九十萃仁字第九
    三九五號妨害兵役案件移送書、召集令送達回執各一件附卷可稽。又被告於本院
    審理時自承其教育程度為高職肄業，自屬具有相當知識之人，且已服過兵役，不
    可能不知後備軍人之主管單位為戶籍所在地之縣團管區司令部，是縱其有遺失召
    集令之情形，亦非不可透過向桃園縣團管區司令部查詢之管道而知悉其應報到日
    期，況被告辯稱其於九十年七月十五日（距指定之報到日尚有八日）曾前往龍岡
    營區報到，其亦得向該營區查詢其可能得知其應報到日之途徑，被告既有充裕之
    時間足以查明應報到日期，竟不採取任何查詢途徑予以查明並依限報到，其有避
    免教育召集之意圖甚明，被告所辯因將召集令遺失，記錯日期云云顯係事後卸責
    之詞，不足採信。被告犯行洵堪認定，應予依法論科。
二、按兵役法第三十七規定：「後備軍人及補充兵應下列召集：一、動員召集：戰爭
    或非常事變時，依作戰需要實施之。二、臨時召集：平時為現役補缺、停役原因
    消滅回役，戰時為人員補充或在軍事警備上有需要時實施之。三、教育召集：依
    軍事需要，於舉行訓練或演習時實施之。四、勤務召集：戰時或非常事變時，為
    輔助戰時勤務或地方自衛防空等勤務需要實施之。五、點閱召集：於點驗或校閱
    時實施之」、同法第四十三條規定：「後備軍人及補充兵具有下列情形之一，經
    國防部所屬權責單位核定者，得免除本次之教育召集、勤務召集、點閱召集：一
    、患病不堪行動者。二、家庭發生重大事故，必須本人處理者。三、中等以上學
    校在校之學生。四、民意代表正值開會期中者。五、因事赴國外者。六、航行國
    外之船員，正在航行中者。七、有犯罪嫌疑在羈押中，或犯罪處徒刑在執行中者
    。八、其他因不可抗力而無法應召者」。是除報經國防部所屬權責單位核定者外
    ，接受教育召集令之應召員即不得拒絕應召，被告甲○○既未報經國防部所屬權
    責單位核定，其於輾轉接受教育召集令後，竟無故拒絕該次之教育召集，核其所
    為，係犯兵役法第七條第一項第四款之意圖避免教育召集而無故逾應召期限二日
    之罪。又查，被告前曾於八十九年間因贓物案件，經本院以八十九年度易字第二
    一三六號判決有期徒刑五月，緩刑四年，嗣經台灣高等法院於九十年四月二十六
    日，以九十年度上易字第二四八號判決撤銷原判決，判處有期徒刑五月確定，於
    九十年七月十六日甫易科罰金執行完畢，有臺灣高等法院被告全國前案紀錄表、
    臺灣桃園地方法院檢察署刑案資料查註紀錄表各乙紙附卷可按，其受有期徒刑執
    行完畢後，於五年內再犯本件有期徒刑以上之罪，為累犯，應依刑法第四十七條
    之規定加重其刑。爰審酌被告拒絕應召集之犯罪動機，及其品行、智識程度、所
    生危害程度及犯後態度尚可等一切情狀，量處如主文所示之刑，併諭知易科罰金
    之折算標準。
據上論斷，應依刑事訴訟法第二百九十九條第一項前段，妨害兵役治罪條例第七條第
一項第四款，刑法第十一條前段、第四十七條、第四十一條第一項前段，罰金罰鍰提
高標準條例第二條，判決如主文。
本案經檢察官廖先志到庭執行職務。
中      華      民      國    九十一     年     三      月   二十六   日
                                  臺灣桃園地方法院刑事第六庭
                                      法  官  林  春  鈴
右正本證明與原本無異。
如不服本判決，應於判決送達後十日內向本院提出上訴狀( 應附繕本 )，上訴於
臺灣高等法院。
                                      書記官  江  世  亨
中        華        民        國   九十一   年   三   月    二十八    日
附論罪科刑依據之法條:
妨害兵役治罪條例第七條
意圖避免教育召集或勤務召集，而有左列行為之一者，處三年以下有期徒刑：
一、捏造免役、除役、轉役或免除召集原因者。
二、故意毀傷身體者。
三、無故拒絕接受召集令者。
四、無故逾應召期限二日者。
五、使人頂替本人應召者。
無故不參加點閱召集，或意圖避免點閱召集，而有前項第一款至第三款及第五款行為
之一者，處一年以下有期徒刑、拘役或三百元以下罰金。
